【裁判字號】    97,抗,301
【裁判日期】    970702
【裁判案由】    清償債務強制執行聲明異議
【裁判全文】
臺灣高等法院臺中分院民事裁定           97年度抗字第301號
抗 告 人
即承租人  乙○○
上列抗告人因債權人台灣銀行股份有限公司與債務人安德利企業
股份有限公司等間清償債務強制執行事件聲明異議，對於中華民
國97年5月14日臺灣彰化地方法院95年度執字第20878號所為裁定
提起抗告，本院裁定如下：
    主  文
抗告駁回
抗告程序費用由抗告人負擔。
    理  由
一、按本件債務人以如本件強制執行程序拍賣公告附表丁標所示
    之土地及編號１建物（門牌號碼：彰化縣員林鎮○○路 124
    號），提供債權人復華資產管理股份有限公司之前手設定最
    高限額新台幣（下同）2400萬元之抵押權，又於抵押權設定
    後之87年 9月間，將該等不動產出租予第三人即抗告人乙○
    ○，而該等不動產經原法院囑託鑑價及核定拍賣首次拍賣底
    價結果，因不足清償其抵押權及執行費用，而影響於抵押權
    ，經原法院依職權予以除去後拍賣（參見原法院95年度執字
    第20878號卷第1宗所附原法院96年9月5日民事執行處分暨同
    日之第二次拍賣公告），抗告人於97年4月28日、4月29日、
    5月12日遞狀聲明異議（參見同上卷第3宗），合先敘明。
二、抗告人於原法院聲明異議意旨暨抗告意旨略以：抗告人前向
    債務人甲○○承租上開建物，租約已經原法院裁定無效，惟
    出租人尚未退還保證金10萬元；再者，抗告人承租前開房屋
    ，屋內之傢俱、寢具、衣櫥、櫥櫃、流裡台、燈飾等均為抗
    告人出資裝潢，計花費 700萬元，該等物品均為抗告人所有
    ，點交房屋前應先通知抗告人（搬遷該等物品），豈可無端
    判為他人所有等語。
三、原法院以：抗告人前於締約時交付債務人甲○○保證金10萬
    元，應另向其請求返還，自無據此向原法院異議之理。復查
    ，抗告人空口主張其出資 700萬元裝潢前開建物云云，固難
    採信，況按諸民法第 811條規定：「動產因附合而為不動產
    之重要成分者，不動產所有人，取得動產所有權」，上開抗
    告人所指之裝潢物品，縱果真為抗告人出資裝潢，惟若有因
    附合而為該屋之重要成份之情形，揆諸上開規定，亦由房屋
    所有權人即債務人甲○○取得，而為拍賣效力所及，至於抗
    告人因支出裝潢費而受有損害，自當依照其與出租人即債務
    人甲○○間所締結之租賃契約及依民法第 816條規定：「因
    前五條之規定，喪失權利而受損害者，得依關於不當得利之
    規定，請求償金」，對債務人甲○○尋求救濟，抗告人就因
    附合而為前開房屋之重要成份部分爭執非拍賣效力所及，並
    主張為其所有，於法不合，認抗告人之聲明異議為無理由，
    而予駁回，經核並無不合。
四、抗告意旨雖又辯稱：本件執行程序96年 8月29日履勘現場時
    ，抗告人已委託第三人李成正代理至現場，當場陳述上開物
    品為抗告人出資裝潢，為抗告人所有，抗告人並非空口主張
    ；依租約第4條第5款：「房屋有改裝設施之必要，乙方（按
    即抗告人，下同）取得甲方（按即甲○○，下同）之同意後
    ，得自行裝設，但不得損害原有建築。乙方於交還房屋時，
    並應負責回復原狀」，故不符民法第 811條之規定；依租約
    第7條第2款：「乙方遷出時，如遺留傢俱不搬者，視為放棄
    ，應由甲方處理」抗告人得依約定搬移上述物品；又依民法
    第 814條前段：「加工於他人之動產者，其加工物之所有權
    ，屬於材料所有人」，抗告人所請亦於法有據等語。惟查：
    參諸上開拍賣公告附表備註第 7點記載：「編號１於查封時
    由債務人出租與第3人乙○○，租期自87年9月7日至97年9月
    7日止，月租金新台幣2萬元，每半年付租 1次，押租金新台
    幣10萬元，於 921地震後，因建物部分受損，承租人已遷出
    ，現無人居住使用，但租賃關係尚未終止，惟業經本院處分
    除去該租賃權在案，拍定後連同土地點交」，抗告人主張系
    爭建物內尚有其花費 700萬元之裝潢及物品存在，已有可疑
    ，抗告人雖辯稱其已委託第三人李成正於現場履勘時到場陳
    述相關物品為其所有等語，然該日執行筆錄僅記載：「債權
    人代理人、第三人代理人李成正在場稱911（按應係921）地
    震後才搬遷，房東不同意整修建物，租約尚存在，房東稱有
    假扣押存在，依法不能整修，現無水電」，所附略圖就系爭
    房屋亦僅記載：「有電梯設備，無水電、無人居住，
    三樓擺放一部鋼琴（屋主所有），有公證書租約」（參見
    上開執行卷第 1宗），均未記載該代理人有如抗告人所稱之
    陳述，是抗告人此部分所辯，尚難憑採。至上開抗告人所引
    述之租約約定內容，與抗告人所稱裝潢是否因附合而為系爭
    房屋之重要成份而由房屋所有權人甲○○取得、而為拍賣效
    力所及，並無關聯，且抗告人與債務人甲○○間之租賃契約
    僅具債權效力，抗告人亦不得執此對第三人為何主張。另民
    法第 814條前段已明定係規範「加工於他人之『動產』」之
    情形，與本件裝潢係施作於「不動產」之情形不同，抗告人
    以此規定為其請求依據，亦有誤解。綜上所述，抗告人猶執
    上揭情詞，指摘原裁定不當，求予廢棄，為無理由，應予駁
    回。
五、據上論結，本件抗告為無理由，應依強制執行法第30條之 1
    ，民事訴訟法第495條之1第1項、第449條第1項、第 95條、
    第78條，裁定如主文。
中    華    民    國    97    年    7     月    2     日
                  民事第三庭    審判長法  官  陳照德
                                      法  官  李平勳
                                      法  官  朱  樑
以上正本係照原本作成。
再為抗告應以適用法規顯有錯誤為理由，並經本院之許可，該許
可以原裁定所涉及之法律見解具有原則上之重要性者為限。
如提起再抗告者應於裁定送達後十日內向本院提出抗告理由狀（
須按照他造人數附具繕本）並繳納抗告裁判費新臺幣壹仟元，同
時委任律師或具有律師資格之關係人為代理人。
                                      書記官  陳妙瑋
中    華    民    國    97    年    7     月    2     日
                                                      Ａ


司法院資訊處製作；財團法人民間司法改革基金會備份。
